最高法院刑事判決　　　　　　　　　　　　　　　八十八年度台上字第六七四○號
　　上訴人　台灣高等法院檢察署檢察官
　　被　告　甲○○
右上訴人因被告偽造文書案件，不服台灣高等法院中華民國八十六年十月二十二日第
二審判決（八十六年度上訴字第四○七二號，起訴案號：台灣桃園地方法院檢察署八
十五年度偵字第四四二八號），提起上訴，本院判決如左：
    主  文
上訴駁回。
    理  由
按刑事訴訟法第三百七十七條規定：上訴於第三審法院，非以判決違背法令為理由，
不得為之。是提起第三審上訴，應以原判決違背法令為理由，係屬法定要件。如果上
訴理由狀並未依據卷內訴訟資料，具體指摘原判決不適用何種法則或如何適用不當，
或所指摘原判決違法情事，顯與法律規定得為第三審上訴理由之違法情形，不相適合
時，均應認其上訴為違背法律上之程式，予以駁回。本件檢察官上訴意旨略稱：被告
甲○○除偽造扣案之收養書，使戶籍人員登載不實外，另基於概括犯意，於民國七十
七年四月十三日、同年六月十日、八十年八月十七日持登載不實之戶籍謄本，先後向
中壢市公所申報繼承劉斌之遺產稅，向桃園縣中壢地政事務所申請繼承劉斌之不動產
，及冒領劉斌之戰士授田憑據補償金新台幣十萬元，此部分犯罪事實，與已起訴部分
有連續犯之關係，屬裁判上一罪，故被告於六十七年間涉犯偽造文書行為尚未罹於時
效，原判決諭知免訴，顯有違誤云云。
惟查本件原判決以公訴意旨略稱：被告係劉斌之胞弟，明知劉斌在大陸地區尚有配偶
孫藍飛、子劉延華、女劉藍英，竟趁劉斌重病昏迷期間，未得孫藍飛之同意，於六十
七年二月二十三日，利用不知情之刻印者，偽刻「劉海源」、「劉斌」之印章各一枚
，偽造其與劉斌間之收養書約，將其子劉學平過繼予劉斌，並在該收養書約上偽造「
劉海源」及「劉斌」之署押，並蓋用上開偽刻之印章，進而持該收養書約向中壢巿戶
政事務所辦理收養登記，使不知情之該戶政事務所承辦人員在其職務上所掌管之劉斌
戶籍謄本上為劉學平係劉斌之養子之不實記載，足生損害於戶政機關對戶政管理之正
確性及孫藍飛、劉延華、劉藍英等人，因認被告涉有刑法第二百十六條、第二百十條
、第二百十四條之偽造文書罪嫌等情。經審理結果以：第一審檢察官起訴被告於六十
七年間涉犯刑法第二百十六條、第二百十條、第二百十四條之行使偽造文書罪嫌，依
刑法第八十條第一項第二款規定，其追訴權已罹時效而消滅，乃撤銷第一審諭知被告
無罪之判決，改判諭知免訴。已敘明其憑以認定之理由，從形式上觀察，並無違背法
令之情形存在。按刑事訴訟法第三百七十九條第十款所謂應行調查之證據範圍，係以
第二審審判中案內所存在之一切證據為限，案內所不存在之證據，自不得命原法院為
發見真實，應依職權從各方面詳加調查，否則難謂無逾越本條款之規定範圍。遍閱本
件偵查、第一審及第二審全部卷宗資料，並無任何有關上訴人所指被告另於七十七年
四月十三日、同年六月十日、八十年八月十七日行使偽造文書之證據資料存在，原審
未調查被告是否涉犯上訴人所指之行使偽造文書罪嫌，而以原起訴之犯罪事實之時效
已完成而諭知免訴，依法自無違誤。上訴意旨未依據卷內訴訟資料具體指摘，漫謂原
判決諭知免訴，顯有違誤云云，與法律規定得為第三審上訴理由之違法情形，不相適
合。其上訴違背法律上之程式，應予駁回。
據上論結，應依刑事訴訟法第三百九十五條前段，判決如主文。
中      華      民      國    八十八    年     十一     月    二十五    日
                              最高法院刑事第十二庭
                                  審判長法官  陳  炳  煌
                                        法官  陳  正  庸
                                        法官  陳  世  雄
                                        法官  高  金  枝
                                        法官  張  春  福
      右正本證明與原本無異
                                              書  記  官
中      華      民      國    八十八    年     十二     月      一      日
